臺灣臺北地方法院民事裁定
111年度家提抗字第3號 
抗  告  人  
即被逮捕拘禁人  陳願安‧騫云



上列抗告人因聲請提審事件，對於民國111年5月12日本院111年
度家提字第6號裁定提起抗告，本院合議庭裁定如下：
    主  文
抗告駁回。
     理  由
一、抗告人之抗告意旨詳如附件「抗告」狀所載。
二、按人民被法院以外之任何機關逮捕、拘禁時，其本人或他人
    得向逮捕、拘禁地之地方法院聲請提審。法院審查後，認為
    應予逮捕、拘禁者，以裁定駁回之，並將被逮捕、拘禁人解
    返原解交之機關；提審法第1 條第1 項前段、第9 條第1 項
    定有明文。又法院審查逮捕、拘禁之合法性，應就逮捕、拘
    禁之法律依據、原因及程序為之，同法第8 條第1 項亦有明
    文規定。揆其立法理由之目的，係在突顯「提審係法院即時
    審查法院以外之任何機關，其逮捕、拘禁程序之合法性，非
    在認定被逮捕、拘禁人有無被逮捕、拘禁之本案實體原因及
    有無被逮捕、拘禁之必要性，故所採行之證據法則，僅以「
    自由證明」為已足。次按精神衛生法所稱之「嚴重病人」，
    係指病人呈現出與現實脫節之怪異思想及奇特行為，致不能
    處理自己事務，經專科醫師診斷認定者。而嚴重病人傷害他
    人或自己或有傷害之虞，經專科醫師診斷有全日住院治療之
    必要者，其保護人應協助嚴重病人，前往精神醫療機構辦理
    住院；前項嚴重病人拒絕接受全日住院治療者，直轄市、縣
    （市）主管機關得指定精神醫療機構予以緊急安置，並交由
    2 位以上直轄市、縣（市）主管機關指定之專科醫師進行強
    制鑑定；前項強制鑑定結果，仍有全日住院治療必要，經詢
    問嚴重病人意見，仍拒絕接受或無法表達時，應即填具強制
    住院基本資料表及通報表，並檢附嚴重病人及其保護人之意
    見及相關診斷證明文件，向審查會申請許可強制住院；強制
    住院可否之決定，應送達嚴重病人及其保護人，精神衛生法
    第3條第4款、第41條第1 、2 、3 亦定有明文。
三、經查，抗告人於民國111年3月6日，在超商打電話報警後說
    要潑硫酸傷人，要和監視自己的人同歸於盡，自述鄰居先生
    說要24小時跟蹤抗告人，鄰居太太偷抗告人之身分證冒充抗
    告人，警察到場後因言談鬆散，難以配合由警察帶至臺北市
    聯合醫院松德院區（下稱松德醫院）急診，後經勸撫下同意
    自願住院；入院後態度防備，施用藥物IVEGA 後仍多被害妄
    想，轉換為OLANZAPINE 後並調升劑量，對藥物反應不佳，
    對鄰居和家人被害妄想固著，111年4月21日開始轉換藥物CL
    OZAPINE，被害妄想持續，偶會打電話謾罵；住院期間對醫
    療人員防備，多關係妄想，對未來想法現實感不佳，有呈現
    脫離現實之怪異思想及奇特行為，且因為被害妄想的對象為
    鄰居，目前出院恐有傷人之虞，故於111年5月5日予以緊急
    安置，經2位專科醫師鑑定，認為有全日住院治療之必要，
    然抗告人拒絕繼續接受住院治療，乃由衛生福利部於111年5
    月8日許可松德醫院對抗告人提出強制住院之申請等情，有
    精神疾病嚴重病人診斷證明書、住院護理記錄、病程紀錄、
    住院中病歷摘要、精神疾病嚴重病人強制住院嚴重病人之意
    見說明、住院同意書、衛生福利部111年5月8日衛部心精審
    字第1110210221號審查決定通知書在卷可憑（原審卷第7頁
    、第15至88頁）。再參抗告人之弟甲○○於原審訊問時陳稱：
    上禮拜去臺北抗告人住處，發現有刀子放在抗告人住的鐵門
    後面；鄰居也說曾被抗告人用美工刀劃破外套等語（原審卷
    第98頁），並提出抗告人住處大門後刀具照片2張存卷可佐
    （原審卷第104至106頁），抗告人並於原審訊問時稱其鄰居
    為「歹徒」，再衡諸王昱婷醫師於原審訊問時陳稱：抗告人
    住院2個月期間用了3種藥物，前2種都沒有甚麼效果，前2個
    月對於藥物治療反應不佳等語（原審卷第99頁），顯見抗告
    人雖經精神治療然目前精神狀況仍不穩定，且有對於鄰居之
    被害妄想，又已準備刀具，復曾表示欲同歸於盡，是抗告人
    行為特異，並有傷人之虞。顯見抗告人係依精神衛生法第41
    條第2 、3 項規定，經審查許可強制住院，並非違法遭到拘
    禁、逮捕，其程序尚無違誤。原審據此駁回抗告人之提審聲
    請，自無違誤。 抗告意旨指摘原裁定不當，為無理由，應
    予駁回。
四、本件抗告為無理由，爰裁定如主文。 
中　　華　　民　　國　　111 　年　　6 　　月　　20　  日
                  家事法庭審判長  法  官   李莉苓　　
　　　　　　　  　　　            法  官   陳伯均       
                                  法  官   蔡寶樺 
以上正本係照原本作成。
本裁定不得抗告。                
中　　華　　民　　國　　111 　年　　 6　　月　　20　　日
                                  書記官   張妤瑄